【裁判字號】    89,台上,2086
【裁判日期】    890420
【裁判案由】    偽造文書
【裁判全文】
最高法院刑事判決                              八十九年度台上字第二○八六號
    上 訴 人
    即自訴人  甲○○
    被    告  乙○○
右上訴人因自訴被告偽造文書案件，不服台灣高等法院中華民國八十七年三月五日第
二審判決（八十七年度上訴字第一四五號，自訴案號：台灣台北地方法院八十六年度
自字第八七四號），提起上訴，本院判決如左：
    主  文
上訴駁回。
    理  由
按刑事訴訟法第三百七十七條規定，上訴於第三審法院，非以判決違背法令為理由，
不得為之。是提起第三審上訴，應以原判決違背法令為理由，係屬法定要件。如果上
訴理由狀並非依據卷內訴訟資料，具體指摘原判決不適用何種法則或如何適用不當，
應認其上訴為違背法律上之程式，予以駁回。本件原判決維持第一審諭知被告無罪之
判決，而駁回上訴人在第二審之上訴，係以上訴人甲○○自訴意旨略稱：被告乙○○
為經濟部中央標準局（下稱中央標準局）專利審查委員，於民國八十三年間審查上訴
人申請重審「養殖池水循環過濾機陞降台」發明專利案件時，明知自訴人已於同年六
月二十日刪修申請專利之範圍及圖式，竟故意於其制作之中央標準局專利審定書（八
十三年九月二十二日發文，台專（參）○二○一九字第一二八一三九號）理由第二、
四項為不實之登載。並於審定內容依據項（第六項）下，虛列專利法第二十二條第三
、四項、第十九條及第二十條第二項等內容，而不予自訴人專利，損害自訴人之權益
；因認被告涉犯刑法第二百十三條之公務員登載不實罪等情。惟訊之被告乙○○否認
有上揭犯行，辯稱：中央標準局對專利案之審查分為「內審」及「外審」二種方式。
「外審」係委託公私立大學教授等學者專家審查。本件係採「外審」方式，委託呂宗
佳委員審查。渠僅係代製審定書文稿，而該文稿內容係剪貼自呂委員之意見，並未表
示其個人意見。至該審定書第六項所載，係依據呂委員之審查意見而填載專利法上相
關之法條，並無故意登載不實等語。經查本件自訴人所提出之前開專利申請案件，係
由中央標準局委託案外人呂宗佳委員審查，而呂委員於八十三年七月十六日，在第0
0000000號專利再審查案審查表上，確有記載下列事項：(1)本案「養殖池水循
環過濾機陞降台」經修正申請專利範圍後之內容與原初審書所做發明內容之敘述相同
，未做實質之刪減或變更。(2)本案發明僅做物體外形與功能之敘述，欠缺物體內部結
構及裝置之圖示或文字載明。(3)將Ｌ型陞降台連設於滑柱，藉手動、電動或油壓等動
力，使其依循梯軌做上下升降之移動，為堆高機及汔車修理廠陞降台結構廣為採用之
習知技術，難稱具有技術思想上之高度創新。(4)本案於過濾機汲水筒外圍加設保護網
防止池中魚蝦被吸入之裝置，為申請前既有之技術或知識而為熟習該項技術者所能輕
易完成者，且已詳見於一○六四九六號「養殖業專用螺旋式氣體供給機」等專業案（
申請案號00000000）中，難認具有創新性。(5)據上論結，本案不符專利法第
二十條規定，應不予專利。此有該再審查案審查表影本附於一審卷內可稽。從而被告
於中央標準局專利審定書文稿上理由二、四、五項下，引用呂宗佳委員上開再審查案
審查表上所載一、三、四項之說明，並於審定書審定內容依據項下記載專利法第二十
二條第三、四項、第十九條及第二十條第二項，為不予專利之依據，即難謂有故意登
載不實情事，是被告所辯尚堪採信；此外，又查無證據證明被告有何登載不實犯行，
不能證明其犯罪，自應為被告無罪之諭知；已詳敘其證據取捨及得心證之理由。核其
所為論斷，俱有卷內證據資料足憑，從形式上觀察，原判決並無應調查之證據未予調
查、理由矛盾或適用法則不當等違法情形存在。上訴意旨雖謂：被告明知上訴人送請
重審時，已刪修其申請專利之範圍及圖式，竟故意於審定書中為前揭不實之登載，顯
有登載不實犯行。且原審對於上訴人所提之證物及附件均未調查，遽予維持第一審判
決，有應調查之證據未予調查、判決不載理由、理由矛盾及適用法則不當之違法云云
。按證據之取捨及其證明力之判斷，均屬事實審法院之職權，倘其此項裁量及判斷，
並不違反一般人通常生活經驗之定則或論理法則，又於判決內論敘其何以作此判斷之
心證及理由者，即不得任意指為違法。查原審於審判期日對於與本案有關之專利申請
書、陳情書、申復說明書、修正說明書、專利審定書等資料文件均已詳查，且一一提
示予被告；而自訴人對於原審訊以「尚有何證據調查？」時，亦答稱「無」，有原審
審判筆錄可稽（見原審卷第三十頁反面），顯無所謂應調查之證據未予調查之情形。
而原判決以本件專利審查係由中央標準局依規定「外審」之方式，委託呂宗佳委員審
查，被告依據呂委員之審查意見轉載於審定書上，並無故意登載不實等情；因認上訴
人之主張不足採為被告論罪之依據，亦於理由內詳為論敘及說明，並無判決不載理由
、理由矛盾及適用法則不當等違法情形。上訴意旨並非依據卷內訴訟資料，具體指摘
原判決不適用何種法則或如何適用不當；乃以空泛之詞，徒就原判決已明確論斷，詳
細說明之事項，漫指為違法，且猶為單純事實之爭執，自不足以辨認原判決已具備違
背法令之形式。揆之首揭說明，其上訴為違背法律上之程式，應予駁回。
據上論結，應依刑事訴訟法第三百九十五條前段，判決如主文。
中      華      民      國    八十九    年      四      月     二十     日
                              最高法院刑事第八庭
                                  審判長法官  吳  雄  銘
                                        法官  池  啟  明
                                        法官  石  木  欽
                                        法官  郭  毓  洲
                                        法官  吳  三  龍
      右正本證明與原本無異
                                              書  記  官
中      華      民      國    八十九    年      四      月    二十四    日


司法院資訊處製作；財團法人民間司法改革基金會備份。
